臺灣臺中地方法院刑事判決　　　　　　　96年度易字第4476號
公　訴　人　臺灣臺中地方法院檢察署檢察官
被　　　告　甲○○
　　　　　　　　　　　之2
上列被告因詐欺案件，經檢察官提起公訴（96年度偵字第14146
、17526、19188號），本院判決如下：
    主  文
甲○○幫助犯詐欺取財罪，處拘役伍拾日，減為拘役貳拾伍日，
如易科罰金，以新臺幣壹仟元折算壹日。
    事  實
一、犯罪事實：
    甲○○依一般社會生活之通常經驗，本可預見提供其於金融
    機構開立之帳戶給真實姓名年籍不詳之人使用，可能幫助該
    人或其所屬之犯罪集團作為詐欺財物之匯款工具使用，竟仍
    基於縱使有人因此受害亦不違反其本意之幫助詐欺取財犯意
    ，於民國96年3 月15日，在臺中市西屯區福連社區，將其中
    華郵政股份有限公司坪林郵局帳號00000000000000號帳戶（
    以下稱坪林郵局帳戶）及復華銀行中港分行帳號0000000000
    000000號帳戶（以下稱復華銀行帳戶）之存摺、金融卡及密
    碼，以新臺幣（下同）5,000 元之代價，出租給自稱「廖先
    生」之人。該人及其所屬之詐欺集團成員取得上開帳戶後，
    即基於意圖為自己不法所有之犯意，分別於(一)96年3 月15日
    22時許，由自稱「小燕」之女子在網路聊天室向丙○○佯稱
    可與其援交，使丙○○陷於錯誤，而於96年3 月16日下午11
    時10分以提款卡轉帳29,983元至甲○○上開坪林郵局帳戶內
    ，因而受騙。(二)96年3 月16日0 時10分許，由自稱「小慧」
    之女子在網路聊天室向乙○○佯稱可與其援交，但需加入會
    員，使乙○○陷於錯誤，而於96年3 月16日20時29分許，以
    提款卡轉帳29,983元至甲○○上開復華銀行帳戶內，因而受
    騙。
    理  由
一、認定犯罪事實所憑之證據及理由
  (一)被告甲○○坦承於96年3 月15日，在臺中市西屯區福連社區
    ，將其坪林郵局帳戶及復華銀行帳戶之存摺、金融卡及密碼
    ，以5,000 元之代價出租給自稱「廖先生」之人。
  (二)被害人丙○○、乙○○業於警詢中就其等受騙之情節指述甚
    詳，並有新竹國際商業銀行自動櫃員機交易明細表影本2 張
    、坪林郵局帳戶開戶資料及交易明細表、復華銀行帳戶開戶
    資料及交易明細表各1 份在卷可稽。
二、對被告辯解之判斷：
  (一)被告辯稱：當時其沒有錢，又找不到工作，而向該自稱「廖
    先生」之人借錢，「廖先生」就說要以每個月5,000 元向其
    租用帳戶節稅，其將存摺、金融卡及密碼交給「廖先生」，
    「廖先生」說96年3 月20日要給錢，但後來沒有給。其沒有
    想到「廖先生」會拿去犯罪云云。
  (二)被告係年滿25歲思慮成熟之成年人，又自承具有高職畢業之
    學歷，曾從事會計工作，其知道社會上有賣存摺的事情，且
    知道賣存摺是不對的等語，足認被告應知悉該自稱「廖先生
    」之人取得其帳戶係另有目的。而現今民眾到金融機關開設
    帳戶使用，極為方便容易且迅速，倘有使用金融帳戶之正當
    用途，自以使用其本人或可信賴之親友申請之帳戶，最為便
    利安全，若非意圖以他人帳戶從事不法用途，並藉以逃避查
    緝，自無使用他人帳戶之理。是依一般人通常之知識、經驗
    ，均應知任意提供自己帳戶給無信賴關係之他人使用，可能
    幫助他人藉該帳戶取得不法犯罪所得，且以之隱匿帳戶內資
    金之實際取得人之身份。又近來以電話、簡訊等方式進行詐
    欺取財之犯罪類型層出不窮，該等犯罪多數均係利用他人帳
    戶作為犯罪所得財物之出入帳戶，被告縱使並不確知所提供
    之帳戶，係遭他人用以對被害人詐欺取財，亦無法確知取得
    帳戶之人係以何種方法於何時地為詐欺取財之具體內容，惟
    對於其所提供之上揭帳戶將遭人作為詐欺取財犯行所得財物
    匯入及提領之工具使用，應有概括之認識，且可預見其發生
    ，竟仍同意提供，顯認為該帳戶供他人取得不法犯罪所得之
    用，並不違背其本意，且其無確信帳戶不至遭利用為犯罪之
    用，仍將帳戶提供他人，足認被告具有幫助他人犯罪之不確
    定故意，其辯解非可採信。
三、論罪科刑之理由
  (一)被告所為係犯刑法第30條第1 項、第339 條第1 項之幫助詐
    欺取財罪，應依刑法第30條第2 項之規定減輕其刑。
  (二)被告以一行為同時提供上開二個帳戶供他人犯罪使用，為想
    像競合犯，應從一重之幫助詐欺取財罪處斷。
  (三)審酌被告犯罪之動機、目的、手段，被害人受詐騙之金額不
    高，惟被告犯罪後設詞飾卸，尚難認有悔意等一切情狀，量
    處如主文所示之刑，並諭知易科罰金之折算標準。又被告犯
    罪時間係在96年4 月24日前，合於減刑條件，應依中華民國
    96年罪犯減刑條例第2 條第1 項第3 款之規定減其刑期二分
    之一。
四、適用之法律
  (一)刑事訴訟法第299條第1項前段。
  (二)中華民國96年罪犯減刑條例第2 條第1 項第3 款、第7 條、
    第9 條。
  (三)刑法第30條第1 項、第339 條第1 項、第30條第2 項、第41
    條第1 項前段。
  (四)刑法施行法第1條之1。
中　　華　　民　　國　　96　　年　　11　　月　　5 　　日
                刑事第八庭  審判長法  官  林慧英
                                  法  官  簡源希
                                  法  官  陳慧珊
上正本證明與原本無異。
如不服本判決，應於判決送達後10日內向本院提出上訴狀（應附
繕本），上訴於臺灣高等法院臺中分院。
上訴書如未敘述理由，應於上訴期間屆滿後20日內補提理由書於
本院。
                                  書記官  施玉卿
中　　華　　民　　國　　96　　年　　11　　月　　5 　　日
【附錄本案論罪科刑法條】
刑法第339條第1項：
意圖為自己或第三人不法之所有，以詐術使人將本人或第三人之
物交付者，處5 年以下有期徒刑、拘役或科或併科1 千元以下罰
金。
